臺灣臺中地方法院民事裁定　　　　　　　100年度抗字第241號
抗　告　人　張昭興
　　　　　　朱湘琴
相　對　人　楊豐隆
上列當事人間聲請本票准許強制執行事件，抗告人對於民國100
年8月22日本院司法事務官所為100年度司票字第3780號裁定提起
抗告，本院合議庭裁定如下：
    主    文
抗告駁回。
抗告程序費用新臺幣壹仟元由抗告人連帶負擔。
    理    由
一、按系爭本票記載免除作成拒絕證書，是上訴人抗辯被上訴人
    未經提示付款，即應由其負舉證責任。上訴人既未能證明之
    ，其所為被上訴人不得行使追索權之抗辯，亦不足取，最高
    法院著有72年台上字第598號裁判要旨可資參照。又按本票
    執票人，依票據法第123條規定，聲請法院裁定許可對發票
    人強制執行，係屬非訟事件，此項聲請之裁定，及抗告法院
    之裁定，僅依非訟事件程序，以審查強制執行許可與否，並
    無確定實體上法律關係存否之效力，如發票人就票據債務之
    存否有爭執時，應由發票人提起確認之訴，以資解決最高法
    院著有57年台抗字第76號判例可資參照。
二、本件相對人主張：其執有抗告人於民國99年9月9日所共同簽
    發如原裁定所載之本票1紙，並免除作成拒絕證書，詎屆期
    提示未獲付款，依票據法123條規定聲請裁定許可強制執行
    等情，已據相對人提出本票1紙為證。原裁定予以准許，即
    無不合。
三、抗告意旨主張：緣本票經發票人為免除作成拒絕證書之記載
    時，執票人得不請求做成拒絕證書，然執票人於行使追索權
    利前，仍應於所定期限內為付款之提示，而本件相對人並未
    於期限內向抗告人為提示及催討。且抗告人實際上並無積欠
    相對人任何款項，故抗告人與相對人間並無任何債權債務關
    係。原審不察裁定准許相對人強制執行之聲請，實非適法，
    為此提起抗告，並聲明請求廢棄原裁定等語。
四、惟查依首揭裁判要旨，本票經記載免除作成拒絕證書，票據
    債務人若抗辯執票人未經提示付款，即應負舉證責任，系爭
    本票既經記載免除作成拒絕證書，則抗告人對於抗辯相對人
    未依期提示乙事，即應負舉證責任，而抗告人並未提出任何
    相關事證供本院審酌，則其空言主張相對人未依期限提示，
    不得行使追索權，即非足取。至於，抗告人另辯稱與相對人
    間並無債權債務關係存在，核屬實體上之爭執，非本件非訟
    程序所得審究。是系爭本票形式上之要件既已具備，仍應准
    許為強制執行之裁定，原審所為之裁定並無違誤，抗告意旨
    請求廢棄原裁定，為無理由，應予駁回。
五、據上論結，本件抗告為無理由，依非訟事件法第46條、第21
    條第2項、第24條第1項，民事訴訟法第 495條之1第1項、第
    449條第1項、第78條、第85條第2項，裁定如主文。
中    華    民    國    100    年    10    月    18   日
                  民事第三庭   審判長法  官  顏世傑
                                     法  官  陳宗賢
                                     法  官  曹宗鼎
上正本係照原本作成。
如不服本裁定，僅得於收受本裁定正本送達後10日內，以適用法
規顯有錯誤為理由，向本院提出再抗告狀（須附繕本並繳納再抗
告裁判費新台幣1,000元）。
中    華    民    國    100    年    10    月    18   日
                                     書記官  洪千羽